臺灣高等法院刑事判決　　　　　　　　 96年度上訴字第381號
上　訴　人
即　被　告　甲○○
指定辯護人　本院公設辯護人　周君穎
上列上訴人因違反毒品危害防制條例案件，不服臺灣板橋地方法
院94年度訴字第1732號，中華民國95年10月6日第一審判決（起
訴案號：臺灣板橋地方法院檢察署94年度核退毒偵字第1091號、
第1376號、94年度偵緝字第1016號、94年度核退偵字第17號、94
年度偵字第2885號），提起上訴，本院判決如下：
    主  文
上訴駁回。
    事實及理由
一、本案經本院審理結果，認第一審判決以上訴人即被告被告甲
    ○○係犯毒品危害防制條例第8條第2項之轉讓第二級毒品罪
    、同條例第10條第1項之施用第一級毒品罪，同條例第10 條
    第2項之施用第二級毒品罪。所犯3罪，犯意各別、行為互殊
    ，應予分論併罰。其施用毒品部分為連續犯，應各加重其刑
    ；又其屬累犯，各罪均應加重其刑；連續施用第一級、第二
    級毒品罪部分，並遞加之。並審酌被告本身連續施用毒品，
    不思戒除毒癮，竟於自己施用之餘，轉讓毒品予他人，對於
    社會秩序、國民健康危害甚大，且其曾經觀察、勒戒及強制
    戒治處分後，仍未能戒斷施用毒品之惡習，再犯本件犯行，
    惟因施用毒品部分係戕害自己身心，再衡其素行、施用之次
    數及犯後坦認犯行知悔悟等一切情狀，判決「甲○○轉讓第
    二級毒品，累犯，處有期徒刑壹年捌月。又連續施用第一級
    毒品，累犯，處有期徒刑捌月；扣案之毒品海洛因貳包（共
    驗餘淨重零點壹肆公克）沒收銷燬之、橡皮條壹條、分裝袋
    貳包、電子磅秤壹臺、注射針筒捌支、分裝勺貳支均沒收。
    又連續施用第二級毒品，累犯，處有期徒刑伍月；扣案之毒
    品安非他命柒包（共淨重肆點捌公克）沒收銷燬之、吸食器
    壹組、分裝袋貳包、電子磅秤壹臺、分裝勺貳支均沒收。應
    執行有期徒刑貳年陸月；扣案之毒品海洛因貳包（共驗餘淨
    重零點壹肆公克）、安非他命柒包（共淨重肆點捌公克）均
    沒收銷燬之，橡皮條壹條、分裝袋貳包、電子磅秤壹臺、注
    射針筒捌支、分裝勺貳支、吸食器壹組均沒收。」；認事用
    法及量刑均無不當，應予維持，並引用第一審判決書記載之
    事實、證據及理由（如附件原審判決書）。
二、被告雖對於原審判決不服提起上訴，惟未提出上訴理由指摘
    原判決有何不當，應認被告上訴為無理由，應予駁回。
三、被告經合法傳喚，無正當理由不到庭，爰不待其陳述，逕行
    判決。
據上論斷，應依刑事訴訟法第373條、第368條、第371條，判決
如主文。
本案經檢察官許睦坪到庭執行職務。
中　　華　　民　　國　　96　　年　　3 　　月　　21　　日
　　　　　　　　　刑事第十三庭  審判長法　官  曾  德  水
　　　　　　　　　　　　　　　　　    法　官  林  婷  立
　　　　　　　 　 　　　　　　　　　　法　官  王  炳  梁
以上正本證明與原本無異。
施用第二級毒品部分不得上訴。
其他部分如不服本判決，應於收受送達後十日內向本院提出上訴
書狀，其未敘述上訴之理由者並得於提起上訴後十日內向本院補
提理由書（均須按他造當事人之人數附繕本）。
                                      書記官  廖  逸  柔
中　　華　　民　　國　　96　　年　　3 　　月　　21　　日
附錄本案論罪科刑法條全文：
毒品危害防制條例第8條第2項：
轉讓第二級毒品者，處6月以上5年以下有期徒刑，得併科新臺幣
70萬元以下罰金。
轉讓毒品達一定數量者，加重其刑至二分之一，其標準由行政院
定之。
毒品危害防制條例第10條：
施用第一級毒品者，處6月以上5年以下有期徒刑。
施用第二級毒品者，處3年以下有期徒刑。
附件：
臺灣板橋地方法院刑事判決　　　　　　　94年度訴字第1732號
公　訴　人　臺灣板橋地方法院檢察署檢察官
被　　　告　甲○○　女　27歲（民國68年2??9日生）
　　　　　　　　　　住臺北縣樹林市○○街71巷4 號2 樓
　　　　　　　　　　居臺北縣林口鄉○○路74巷5 弄2 號2 樓
　　　　　　　　　　身分證統一編號：Ｚ000000000號
選任辯護人　白德孚律師
上列被告因違反毒品危害防制條例案件，經檢察官提起公訴（94
年度核退毒偵字第1091、1376號、94年度偵緝字第1016號、94年
度核退偵字第17號、94年度偵字第2885號），本院改依簡式審理
程序，判決如下：
    主  文
甲○○轉讓第二級毒品，累犯，處有期徒刑壹年捌月。又連續施
用第一級毒品，累犯，處有期徒刑捌月；扣案之毒品海洛因貳包
（共驗餘淨重零點壹肆公克）沒收銷燬之、橡皮條壹條、分裝袋
貳包、電子磅秤壹臺、注射針筒捌支、分裝勺貳支均沒收。又連
續施用第二級毒品，累犯，處有期徒刑伍月；扣案之毒品安非他
命柒包（共淨重肆點捌公克）沒收銷燬之、吸食器壹組、分裝袋
貳包、電子磅秤壹臺、分裝勺貳支均沒收。應執行有期徒刑貳年
陸月；扣案之毒品海洛因貳包（共驗餘淨重零點壹肆公克）、安
非他命柒包（共淨重肆點捌公克）均沒收銷燬之、橡皮條壹條、
分裝袋貳包、電子磅秤壹臺、注射針筒捌支、分裝勺貳支、吸食
器壹組均沒收。
    事  實
一、甲○○前曾於民國87年間因違反藥事法案件、於88年間因違
    反偽造文書案件、於88年間因違反藥事法案件，經本院及臺
    灣士林地方法院分別判處有期徒刑4 月、4 月、5 月確定，
    嗣經裁定定應執行有期徒刑1 年確定；於89年間復因違反毒
    品危害防制條例案件，經本院判處有期徒刑4 月，如易科罰
    金以佰元折算壹日確定；其上開1 年及4 月之有期徒刑經
    付執行及接續執行至90年11月6 日執行完畢（於本件構成累
    犯）。詎甲○○猶不知悛悔，緣其友人許志寬（涉犯毒品危
    害防制條例案件，另行審結）於93年7 月22日下午5 時45分
    許撥打其行動電話0000000000號，要求調借毒品安非他命10
    公克，甲○○明知安非他命為毒品危害防制條例第2 條第2
    項第2 款所列之第2 級毒品，不得持有或轉讓，竟基於轉讓
    第2 級毒品安非他命之犯意，於同日下午5 時53分許，將自
    己販入供作施用之毒品安非他命，以當初販入之相同代價，
    即以1 包約9.2504公克新臺幣（下同）9000元，欲原價轉讓
    毒品安非他命予許志寬，遂由其不知情之男友曾義隆搭載並
    攜帶毒品安非他命1 包（淨重9. 2504 公克），至許志寬位
    於臺北縣林口鄉○○○路○ 段124 號住處樓下前，許志寬隨
    即上車向甲○○拿取上開毒品，適為埋伏在旁之員警當場查
    獲，並於許志寬身上扣得上開毒品安非他命1 包（淨重9.25
    04公克）。甲○○又於86年間因施用毒品案件，經強制戒治
    期滿，由臺灣士林地方法院於88年9 月9 日以86年度易字第
    2627號判決免刑確定後，復於87年間因施用毒品案件，經送
    強制戒治，嗣因裁定停止戒治付保護管束期滿，經臺灣板橋
    地方法院檢察署檢察官以88年度戒毒偵字第73、169 號為不
    起訴處分確定，再於89年間因施用毒品案件，經送強制戒治
    並起訴，經本院判處有期徒刑4 月確定（如前所述），強制
    戒治則經裁定停止戒治付保護管束，於90年5 月10日期滿，
    再於93年間因施用毒品案件，經本院於93年8 月10日以92年
    度訴字第1933號判決，判處應執行有期徒刑1 年2 月（施用
    第一級毒品部分判10月、施用第二級毒品部分判6 月），嗣
    經臺灣高等法院駁回上訴確定，入監執行至95年7 月12日縮
    刑期滿執行完畢。詎甲○○仍未能戒除毒癮，明知海洛因、
    安非他命分別係毒品危害防制條例所定之第一級、第二級毒
    品，不得施用、持有，竟分別基於施用毒品海洛因及安非他
    命之概括犯意，各自於93年9 月間某日起至94年5 月27日某
    時許止，連續在臺北縣樹林市○○街71巷4 號2 樓址，施用
    毒品海洛因及安非他命多次。嗣於94年1 月28日下午3 時20
    分許，在臺北縣樹林市○○街74巷23號6 樓之1 為警查獲，
    並扣得毒品安非他命1 包（淨重1.8 公克）；繼於94年5 月
    28日凌晨零時35分許，在臺北縣三峽鎮○○路28號3 樓43室
    為警查獲，並扣得毒品海洛因2 包（共驗餘淨重0.14公克）
    、毒品安非他命6 包（共淨重3.0 公克）及甲○○所有分別
    供施用毒品海洛因或安非他命所用之吸食器1 組、分裝袋2
    包、橡皮條1 條、電子磅秤1 臺、注射針筒8 支、分裝勺2
    支。
二、案經臺北縣政府警察局中和分局、新莊分局分別報請臺灣板
    橋地方法院檢察署檢察官偵查起訴。本院於準備程序進行中
    ，被告就被訴事實為有罪之陳述，經告知被告簡式審判程序
    之旨，並聽取當事人之意見後，裁定進行簡式審判程序。
    理  由
一、上開犯罪事實，業據被告甲○○於本院準備程序中與審理時
    皆坦承不諱（見本院卷宗95年9 月11日準備程序筆錄及簡式
    審判筆錄），且被告轉讓毒品安非他命予同案被告許志寬之
    事實，業據證人即同案被告許志寬於警詢及偵查中證述無訛
    （見臺灣板橋地方法院檢察署94年度核退偵字第17號偵查卷
    宗第30至34頁許志寬警詢筆錄及94年1 月11日、同年6 月3
    日偵訊筆錄），並有疑似毒品安非他命之顆粒1 包扣案可佐
    ，而上揭扣得之顆粒1 包，經送憲兵司令部鑑驗並秤重，結
    果確為毒品安非他命（淨重9.2504公克，驗餘淨重9.1686公
    克）無誤，有憲兵司令部94年7 月28日（94）年安鑑字第01
    865 號鑑驗通知書1 件在卷為憑（附於同前偵卷第220 頁）
    ；又被告施用第一、二級毒品海洛因及安非他命之犯行，其
    經警查獲後所採集之尿液檢體經送驗結果，確呈海洛因代謝
    物鴉片類及安非他命類之陽性反應，此有臺灣檢驗科技股份
    有限公司於94年6 月20日出具之濫用藥物尿液檢驗報告1 件
    在卷可稽（附於同前署94年核退毒偵字第1376號偵查卷宗第
    2 頁），且有毒品海洛因2 包（共驗餘淨重0.14公克）、毒
    品安非他命7 包（共淨重4. 8公克）、吸食器1 組、分裝袋
    2 包、橡皮條1 條、電子磅秤1 臺、注射針筒8 支、分裝勺
    2 支扣案可資佐證，並有臺灣檢驗科技股份有限公司94年6
    月10日出具之濫用藥物檢驗報告及法務部調查局94年8 月4
    日出具之調科壹字第060010 052號鑑驗通知書共2 件在卷可
    稽（附於同前偵卷第62、65頁），足徵被告前開自白核與事
    實相符，應堪信實。本案事證已甚明確，被告犯行洵堪認定
    ，應各予依法論科。
二、查被告行為後，刑法業於94年2 月2 日修正公布，95年7 月
    1 日起施行，其中與本件有關部分之第2 條、第33條第5 款
    、第56條、第47條、第51條第5 款，均業已修正。按「行為
    後法律有變更者，適用行為時之法律，但行為後之法律有利
    於行為人者，適用最有利於行為人之法律」，修正後刑法第
    2 條第1 項定有明文。此條規定係規範行為後法律變更所生
    新舊法比較適用之準據法，本身尚無新舊法比較之問題，於
    新法施行後，應一律適用新法第2 條第1 項之規定，為「從
    舊從輕」之比較，先予敘明，再按本次法律變更，比較時應
    就罪刑有關之共犯、未遂犯、想像競合犯、牽連犯、連續犯
    、結合犯，以及累犯加重、自首減輕暨其他法定加減原因（
    如身分加減）與加減例等一切情形，綜其全部罪刑之結果而
    為比較（最高法院95年5 月23日95年度第8 次刑事庭會議決
    議參照）。茲就本件新舊法比較結果敘述如下：
（一）被告行為後，刑法第56條連續犯之規定，業於94年1 月7
      日修正公布刪除，並於95年7 月1 日施行，則被告之犯行
      ，因行為後新法業已刪除連續犯之規定，此刪除雖非犯罪
      構成要件之變更，但顯已影響行為人刑罰之法律效果，自
      屬法律有變更，依新法第2 條第1 項規定，比較新、舊法
      之結果，仍應適用較有利被告之行為時即舊法論以連續犯
      。
（二）關於被告累犯之問題，修正前刑法第47條規定「受有期徒
      刑之執行完畢，或受無期徒或有期徒刑一部之執行而赦免
      後，五年以內再犯有期徒刑以上之罪者，為累犯，加重本
      刑至二分之一」，而修正後之刑法第47條第1 項則規定「
      受徒刑之執行完畢，或一部之執行而赦免後，五年以內故
      意再犯有期徒刑以上之罪者，為累犯，加重本刑至二分之
      一」，比較新舊法之結果，舊法對於被告並無不利。
（三）本件被告行為後，修正前刑法第33條第5 款罰金刑規定罰
      金刑為銀元1 元以上（即新臺幣3 元），而修正後刑法第
      33條第5 款則規定為新臺幣1000元以上，因此，比較新、
      舊刑法第33條第5 款之規定，應適用修正前刑法第33條第
      5 款之規定較有利於行為人。
（四）修正前刑法第51條規定第5 款規定：「數罪併罰，分別宣
      告其罪之刑，依左列各款定其應執行者：... 宣告多數有
      期徒刑者，於各刑中之最長期以上，各刑合併之刑期以下
      ，定其刑期。但不得逾二十年」，修正後刑法第51條第5
      款規定：「宣告多數有期徒刑者，於各刑中之最長期以上
      ，各刑合併之刑期以下，定其刑期。但不得逾三十年」，
      比較結果，修正後刑法並非較有利於行為人，依刑法第2
      條第1 項前段之規定，仍應依修正前刑法，定其應執行之
      刑。
（五）綜此，爰依整體比較之結果，依修正後刑法第2 條第1 項
      前段之規定，適用行為時之舊法處斷。又刑法第38條關於
      沒收之規定，亦同於95年7 月1 日修正施行，惟因沒收係
      屬從刑，應隨同主刑適用同一準據法，而前開比較新舊法
      結果，既適用刑法修正前相關規定，有關沒收之規定，自
      應適用修正前刑法第38條規定。
三、按安非他命為毒品危害防制條例第2 條第2 項第2 款所列之
    第2 級毒品，不得持有、轉讓。查被告甲○○原價轉讓安非
    他命予同案被告許志寬之犯行，核係犯毒品危害防制條例第
    8 條第2 項之轉讓第二級毒品既遂罪。其轉讓毒品安非他命
    前持有毒品之低度行為，應為轉讓之高度行為所吸收，不另
    論罪。按所謂販賣毒品，雖不以事後是否果有得利為要件，
    但仍須以營利之意思，而有販入或賣出之行為，方足構成，
    倘始終無營利之意思，縱以購入原價或低於原價有償讓與他
    人，僅屬轉讓範疇，自難謂為販賣行為（最高法院84年度臺
    上字第6169號判決意旨參照）。本件起訴書雖認被告甲○○
    所為係犯同條例第4 條第6 項、第2 項之販賣第2 級毒品未
    遂罪嫌，然本件並無證據足認被告甲○○交付毒品於主觀上
    有何賺取差價營利之意思，未可執此認定被告甲○○涉有販
    賣毒品罪嫌，檢察官之起訴法條容有未洽，惟嗣業經蒞庭檢
    察官當庭變更起訴法條為同法第8 條第2 項之轉讓第二級毒
    品罪，本院即無庸依法變更起訴法條。
四、又查海洛因與安非他命依其成癮性、濫用性及對社會危害性
    之程度，已分別為毒品危害防制條例第2 條第2 項第1 款、
    第2 款列為第一級毒品與第二級毒品。查被告多次施用第一
    、二級毒品海洛因及安非他命之犯行，核係犯毒品危害防制
    條例第10條第1 項、第2 項之施用第一、二級毒品罪。其施
    用前後持有海洛因及安非他命之低度行為，各為施用之高度
    行為所吸收，均不另論罪。被告先後多次施用第一、二級毒
    品之犯行，分別時間緊接，所犯為構成要件相同之罪名，各
    顯係基於概括之犯意，皆為連續犯，應分別依修正前刑法第
    56條規定以一罪論，並加重其刑。
五、被告前開所犯毒品危害防制條例第8 條第2 項之轉讓第二級
    毒品既遂罪、連續犯同條例第10條第1 項之施用第一級毒品
    罪及同條例第10條第2 項之施用第二級毒品罪3 罪間，犯意
    各別、行為互殊，應予分論併罰。再查，被告前有如事實欄
    所示之論罪科刑執行情形，有臺灣高等法院被告前案紀錄表
    1 件在卷可按（附於本院卷內），其於有期徒刑之執行完畢
    後，5 年內再故意犯本件有期徒刑以上之各罪，應分別逕依
    刑法第2 條第1 項前段之規定，適用修正前刑法第47條，論
    以累犯，並就連續施用第一、二級毒品部分，各遞予加重其
    刑。爰審酌被告本身有吸食毒品，不思戒除毒癮，竟於自己
    施用之餘，轉讓毒品予他人，對於社會秩序、國民健康危害
    甚大，且其前曾經觀察、勒戒及強制戒治處分後，仍未能戒
    斷其施用毒品之惡習，再犯本件犯行，惟因施用毒品均僅係
    戕害其自己身心並無加害他人，再衡其之素行（有上揭臺灣
    高等法院被告前案紀錄表可參）、施用之次數及犯後坦認犯
    行深知悔悟等一切情狀，分別量處如主文所示之刑，並定其
    應執行之刑，以示懲儆。公訴人就被告施用第一、二級毒品
    之犯行，雖求處有期徒刑1 年8 月，然本院認量處如主文所
    示之刑度，以足昭警惕，是認公訴人之求刑稍嫌過重，併此
    敘明。
六、扣案之毒品安非他命1 包（淨重9.2504公克，驗餘淨重9.16
    86公克），係被告已轉讓交付予同案被告許志寬之第二級毒
    品，且為同案被告許志寬涉犯毒品危害防制條例案件之證物
    ，爰不於此宣告沒收銷燬之。另扣案之毒品海洛因2 包（共
    驗餘淨重0.14公克）、毒品安非他命共7 包（共計淨重4.8
    公克，其中1 包淨重1. 8公克，6 包計淨重3.0 公克），皆
    為毒品，應依毒品危害防制條例第18條第1 項前段規定，不
    問屬於犯人與否，均沒收銷燬之。又扣案之吸食器1 組、分
    裝袋2 包、橡皮條1 條、電子磅秤1 臺、注射針筒8 支、分
    裝勺2 支，皆為被告所有分別供其施用毒品海洛因或安非他
    命所用之物，業據被告於本院供陳在卷，爰均依刑法第38條
    第1 項第2 款之規定，分別於被告施用第一級毒品、第二級
    毒品項下宣告沒收。
據上論斷，應依刑事訴訟法第273 條之1 第1 項、第299 條第1
項前段，毒品危害防制條例第8 條第2 項、第10條第1 項、第2
項、第18條第1 項前段、刑法第2 條第1 項前段、第11條前段、
修正前刑法第56條、第47條、第51條第5 款、第38條第1 項第2
款，判決如主文。
本案經檢察官張慶林到庭執行職務。
中　　華　　民　　國　　95　　年　　10　　月　　6 　　日
                  ???刑事第四庭法　官  陳靜茹
以上正本證明與原本無異。
如不服本判決應於送達後10日內向本院提出上訴狀。
                        ??      書記官　許志豪
中　　華　　民　　國　　95　　年　　10　　月　　12　　日
附錄本案論罪科刑法條全文
毒品危害防制條例第8 條
轉讓第一級毒品者，處1 年以上7 年以下有期徒刑，得併科新臺
幣1 百萬元以下罰金。
轉讓第二級毒品者，處6 月以上5 年以下有期徒刑，得併科新臺
幣70萬元以下罰金。
轉讓第三級毒品者，處3 年以下有期徒刑，得併科新臺幣30萬元
以下罰金。
轉讓第四級毒品者，處1 年以下有期徒刑，得併科新臺幣10萬元
以下罰金。
前四項之未遂犯罰之。
轉讓毒品達一定數量者，加重其刑至二分之一，其標準由行政院
定之。
毒品危害防制條例第10條
施用第一級毒品者，處六月以上五年以下有期徒刑。
施用第二級毒品者，處三年以下有期徒刑。
